臺灣臺中地方法院民事判決 
                                    110年度豐簡字第377號
原      告  賴瑞祝  
訴訟代理人  陳成泉律師
被      告  王志斌  
訴訟代理人  凃福仁  
上列當事人間請求損害賠償事件，本院於民國110年11月3日言詞
辯論終結，判決如下：
    主      文
被告應給付原告新臺幣（下同）8萬2,328元，及自民國110年5月
26日起至清償日止，按週年利率百分之5計算之利息。
原告其餘之訴駁回。
訴訟費用6,500元，由被告負擔896元，餘由原告負擔。
本判決原告勝訴部分，得假執行。但被告如以8萬2,328元為原告
預供擔保後，得免為假執行。
    事實及理由
一、原告主張：被告於民國108年4月11日19時11分許，駕駛車牌
    號碼0000-00號自用小客車，行經臺中市西屯區經貿九路與
    橋大六路之交岔路口（下稱系爭交岔路口），轉彎車未禮讓
    直行車先行，致與原告所駕駛之車牌號碼000-0000號自用小
    客車（下稱系爭車輛）發生碰撞，造成系爭車輛受損，經送
    修估價修理費用計新臺幣（下同）59萬7,320元，爰依侵權
    行為之法律關係，請求被告如數賠償等語，並聲明：被告應
    給付原告59萬7,320元，及自起訴狀繕本送達被告翌日起至
    清償日止，按週年利率百分之5計算之利息。
二、被告則以：
　㈠原告所提出陞達汽車修配廠出具之第一份估價單（入廠日期1
    08年4月16日）及第二份估價單（入廠日期108年5月2日），
    有經被告投保之旺旺友聯產物保險股份有限公司（下稱保險
    公司）派員勘估，保險公司人員有在備註欄註記剔除及調整
    金額，依證人即修車廠人員甲○○到庭證述，亦證稱就上開兩
    份估價單修理項目，向原告實際收取之金額為被告保險公司
    認列之金額，自應以備註欄修改後之金額為依據。
　㈡原告所提出第三份估價單（入廠日期108年5月8日）及第四份
    估價單（入廠日期108年5月13日），是嗣後追加，並未通知
    被告保險公司派員到場勘估，是否與本件車禍有關及有修理
    之必要性，被告存疑，應由原告負舉證之責。　
　㈢原告就本件車禍有未減速之與有過失，應負擔三成之責任，
    主張過失相抵等語，資為抗辯，並聲明：原告之訴駁回。
三、得心證之理由：
  ㈠按因故意或過失，不法侵害他人之權利者，負損害賠償責任
    ，民法第184條第1項前段定有明文。次按汽車行駛至交岔路
    口，其行進、轉彎，應依下列規定：... 二、行至無號誌或
    號誌故障而無交通指揮人員指揮之交岔路口，支線道車應暫
    停讓幹線道車先行。未設標誌、標線或號誌劃分幹、支線道
    者，少線道車應暫停讓多線道車先行；車道數相同時，轉彎
    車應暫停讓直行車先行。道路交通安全規則第102條第1項第
    2款定有明文。另按損害之發生或擴大，被害人與有過失者
    ，法院得減輕賠償金額，或免除之，民法第217條第1項定有
    明文。又按行經無號誌之交岔路口，應減速慢行，作隨時停
    車之準備，道路交通安全規則第93條第1項第2 款定有明文
    。參以行車經無號誌交岔路口應減速慢行作隨時停車之準備
    ，係因在交岔路口無交通號誌可供遵循，發生危險可能性大
    ，故應減速慢行作隨時停車之準備，以避免交通事故之發生
    。是道路交通安全規則第93條第1項第2款所稱「減速慢行，
    作隨時停車之準備」係指依當時現場交通狀況判斷，採取可
    安全行駛之車速，並可作隨時停車之準備，足以避免危險之
    發生，而非謂只要低於速限行駛或已減速即符合上開規定，
    亦非僅指須減至某特定行車速度而言。經查：
  1.被告於上開時、地，因少線道車未暫停禮讓多線道車先行，
    致雙方車輛發生碰撞，造成系爭車輛受損之事實，業據原告
    提出初步分析研判表、估價單為證（見本院卷第19頁、第27
    至45頁）。並經本院依職權向臺中市政府警察局第六分局調
    閱本件道路交通事故現場圖、調查報告表㈠㈡、談話紀錄表、
    補充資料表、現場照片等核閱屬實（見本院卷第53至77頁）
    。
　2.參以現場圖顯示系爭交岔路口號誌故障（不正常運轉或無運
    作），原告行進之道路是有分快慢車道之兩線道，被告行進
    之車道僅一線道（見本院卷第53頁）；佐以被告於警詢陳稱
    ：我沿經貿九路左轉橋大六路往環中路方向行駛等語（見本
    院卷第63頁）；及原告於警詢時陳稱：我沿橋大六路快車道
    往環中路方向行駛等語（見本院卷第61頁），足認被告有未
    暫停讓原告車輛先行之過失，原告有未減速之與有過失。本
    院審酌兩造之過失情節及原因力大小，認應由被告負70％之
    過失比例，原告應負30％過失比例。
　3.系爭車輛之受損，既係由雙方車輛碰撞所直接造成，與被告
    過失駕車行為間，自具相當因果關係。原告主張被告應負侵
    權行為損害賠償責任，自屬有據。
  ㈡按不法毀損他人之物者，被害人得請求賠償其物因毀損所減
    少之價額，民法第196 條定有明文，且依該規定請求賠償物
    被毀損所減少之價額，得以修復費用為估定標準，但以必要
    者為限，如修理材料以新品換舊品，應予折舊（最高法院77
    年度第9次民事庭會議決議(一)決議要旨參照）。經查：
  ⒈第一份及第二份估價單：
　⑴原告所提出第一份估價單（入廠日期108年4月16日）及第二
    份估價單（入廠日期108年5月2日），有經被告投保之保險
    公司派員勘估，保險公司人員有在備註欄註記剔除及調整金
    額等情，有上開估價單在卷可佐（見本院卷第33至41頁），
    堪信為真。
　⑵依證人即修車廠人員甲○○於本院證述：我是陞達汽車修配廠
    負責人。就上開兩份估價單修理項目，有實際修理。我向原
    告收取之金額，就是被告保險公司認列之金額。我向原告請
    款的金額，應該是上面的14萬7,170元扣除引擎蓋烤漆3,000
    元（按：14萬4,170元）。因為第一次提出時，保險公司的
    勘估人員就引擎蓋烤漆3,000元是打X不同意認列的。當初因
    為車主趕著要車，我就跟原告先收錢。原告支付給我的錢，
    就保險公司有勘估的部分，就是以我跟保險公司有協議的金
    額為準等語（見本院卷第152至153頁），可知就第一份及第
    二份估價單，原告實際支付修理費為14萬4,170元（其中零
    件10萬5,070元、工資2萬5,900元、烤漆1萬3,200元，見本
    院卷第129頁），自應以此作為原告必要費用損害之計算基
    礎。
　⒉第三份及第四份估價單：
　⑴證人甲○○於本院另證稱：重大事故的車子，我們沒辦法一次
    就看得很清楚，當初我們拆下來發現系爭車輛還有其他項目
    需要維修，我們再跟客人追加。①系爭車輛的變速箱的腳斷
    掉了，變速箱無法固定，故整顆變速箱拆下來換掉。依現場
    照片所示，系爭車輛左前方車身車遭到撞擊，是撞到避震器
    及車樑這邊，撞過去會因連帶關係傷到變速箱。更換的變速
    箱是新品。②系爭車輛總共有4個引擎腳，左右是在大樑上面
    ，前後是在工字樑及水箱架上面。大樑也有受損。每個引擎
    腳都是塑膠做的，撞擊到就會斷裂，更換的三隻引擎腳都斷
    裂的。塑膠沒有辦法承受這樣的撞擊，三隻引擎腳有壞掉。
    我們拆下來看不行，就通知客人需要更換。客人同意，我們
    才下去做的。③空氣濾清器座總承及空氣軟管兩個都有受損
    ，因為腳都是塑膠做的，我們在維修過程中發現有壞掉，遭
    撞擊後斷掉，所以也要維修。④壓縮機、冷氣管、拆裝抽真
    空、冷媒，屬於冷氣系統的維修。因壓縮機會接著管路出來
    ，接著散熱片，再接到裡面的風箱。有拆到東西的就要抽真
    空，才有辦法灌冷媒進去。壓縮機在引擎的下方，冷氣管在
    左右都有。壓縮機就在變速箱的旁邊，我們拆下來，發現壓
    縮機的固定角斷掉，我們建議客人更換壓縮機。整個車子撞
    過去，車樑會壓到或夾到壓縮機。我們要更換壓縮機前要抽
    真空，如果發現冷氣管路有壞掉，就更換冷氣管。更換完就
    要重新灌冷媒。系爭車輛是左側遭撞擊，上開冷氣系統的維
    修，應與本件車禍有關。⑤冷排很像蜂窩一樣，有撞擊到冷
    媒就漏掉。這個部分我們在灌冷媒時，發現沒有辦法灌進去
    ，才發現冷排壞掉，所以才更換冷排等語（見本院卷第155
    至158頁）。衡諸常情，交通車禍所致車輛之損害，有時需
    維修廠實際維修、拆裝車輛後，才可發現內部之損害，此時
    自可參考維修人員之證述判斷該損壞與車禍之關連性。雖證
    人甲○○就上開項目未能提出受損照片及維修更換證明，然而
    ，上述兩份估價單入廠維修日期分別為108年5月8日、同年
    月13日（見本院卷第43至45頁），距離證人甲○○到庭證述之
    日（110年11月3日，見本院卷第151至159頁），已經過2年
    半之久。則證人甲○○未能保存維修照片，顯然難以苛責。本
    院審酌證人甲○○既能清楚交代何以修復上開項目，並具結擔
    保其證述，其證述應可採信。足認上開修復項目，均與本件
    車禍有關。
　⑵證人甲○○於本院復證稱：就第三份及第四份估價單的項目，
    我都有修理，這些價錢有請客人過來看，我是依照第三份估
    價單及第四份估價單上面記載的金額跟原告收錢。就第三份
    估價單之修理項目我們小姐應該有請被告投保之保險公司人
    員派人來勘估，可能因為原告與保險公司談不攏，後來保險
    公司的人沒有派人來勘估。因為客人急著要車，我們就請客
    人自己支付費用。原告支付費用後，剩下的是原告與保險公
    司的事情。原告支付給我的錢，就第三份估價單及第四份估
    價單，被告投保之保險公司沒有勘估的部分，就是以我列的
    為準等語（見本院卷第154頁），可知就第三份及第四份估
    價單，原告實際支付修理費為27萬3,400元（其中零件25萬1
    ,400元、工資1萬7,500元、烤漆4,500元，見本院卷第43至4
    5頁、第173頁），自應以此作為原告必要修復費用之計算基
    礎。
　⒊原告實際支付系爭車輛修復費用41萬7,570元，業經證人甲○○
    證述明確（見本院卷第157頁），並經本院說明如上。其中
    零件費用占35萬6,470元（計算式：105,070＋251,400＝356,4
    70，見本院卷第129頁、第173頁）。而該零件材料係以新品
    更換舊品，零件費用自應考量折舊因素，計算原有舊零件之
    價值。而系爭車輛於104年4月出廠，有補充資料表、公路監
    理電子閘門資料在卷可稽（見本院卷第67頁、第95頁）。依
    行政院所頒「固定資產耐用年數表」及「固定資產折舊率表
    」之規定，小客車之耐用年數為5年，依定率遞減法每年折
    舊千分之369，並參酌「營利事業所得稅查核準則」第95條
    第8項所定：「固定資產提列折舊採用定率遞減法，以1年為
    計算單位，其使用期間未滿1年者，按實際使用之月數相當
    於全年之比例計算之，不滿1月者，以月計」，則至本件車
    禍事故之日即108年4月11日止，系爭車輛已使用4年。
  ⒋依上開方式扣除折舊額後，原告得請求之必要零件費為5萬6,
    512元（計算式詳如附表）。再加計工資4萬3,400元（計算
    式：25,900＋17,500＝43,400）、烤漆1萬7,700元（計算式：
    13,200＋4,500＝17,700）。原告必要修理費用損害為11萬7,6
    12元。
　⒌因原告就本件車禍與有過失，原告負30％過失比例，被告負70
    ％過失比例，業經本院說明如上。從而，經過失相抵後，原
    告得請求被告賠償8萬2,328元（計算式：117,612×70％＝82,3
    28，小數點以下四捨五入）。　
  ㈢按給付無確定期限者，債務人於債權人得請求給付時，經其
    催告而未為給付，自受催告時起，負遲延責任，其經債權人
    起訴而送達訴狀者，與催告有同一之效力；遲延之債務，以
    支付金錢為標的者，債權人得請求依法定利率計算之遲延利
    週年利率為百分之5，民法第229條第2項、第233條第1項前
    段、第203條分別定有明文。從而，原告本於侵權行為之法
    律關係，請求被告給付自起訴狀繕本送達被告翌日（即110
    年5月26日，見本院卷第99頁）起至清償日止，按週年利率
    百分之5計算之利息，與上開規定，核無不合，應予准許。
四、綜上所述，原告依據侵權行為法律關係，請求被告給付其82
    ,328元，及自110年5月26日起至清償日止，按週年利率百分
    之5計算之利息，為有理由，應予准許。逾此範圍之請求，
    為無理由，應予駁回。
五、本判決原告勝訴部分，係適用簡易程序所為被告敗訴之判決
    ，依民事訴訟法第389條第1項第3 款規定，應依職權宣告假
    執行。另為衡平被告之利益，爰依同法第392條第2項規定，
    依職權宣告被告為原告預供擔保，得免為假執行。
六、本件訴訟費用額確定為6,500元（即第一審裁判費。證人捨
    棄證人旅費，見本院卷第16頁、第159頁），依民事訴訟法
    第79條，命兩造按主文第三項所示金額負擔。
中　　華　　民　　國　　110 　年　　11　　月　　30  　日
                      臺灣臺中地方法院豐原簡易庭
                                  法　官　高士傑
以上正本係照原本作成。
如不服本判決，應於送達後20日內，向本院提出上訴狀並表明上
訴理由，如於本判決宣示後送達前提起上訴者，應於判決送達後
20日內補提上訴理由書（須附繕本）。如委任律師提起上訴者，
應一併繳納上訴審裁判費。
中　　華　　民　　國　　110 　年　　11  　月　　30  　日
                                  書記官　蔡伸蔚
附表
-----
折舊時間           金額
第1年折舊值        356,470×0.369=131,537
第1年折舊後價值    356,470-131,537=224,933
第2年折舊值        224,933×0.369=83,000
第2年折舊後價值    224,933-83,000=141,933
第3年折舊值        141,933×0.369=52,373
第3年折舊後價值    141,933-52,373=89,560
第4年折舊值        89,560×0.369=33,048
第4年折舊後價值    89,560-33,048=56,512